最　高　行　政　法　院　判　決
                                     100年度判字第2211號
再 審原 告  財團法人桃園縣民營諾瓦國民小學
代　表　人　蘇偉馨
訴訟代理人　黃蓮瑛　律師
          　吳姝叡　律師
再 審被 告  桃園縣政府
代　表　人　吳志揚
訴訟代理人　吳尚昆　律師
          　李怡卿　律師
          　洪榮彬　律師
上列當事人間回饋金事件，再審原告對於中華民國99年6月10日
本院99年度判字第606號判決，提起再審之訴，本院判決如下：
　　主  文
再審之訴駁回。
再審訴訟費用由再審原告負擔。
　　理  由
一、緣再審被告提供桃園縣龍潭鄉○○段232-4、232-7、232-9
    、293、293-6、293-9、294-1、294-2、294-3地號等9筆土
    地（下稱系爭土地），與林育瑋、王月花、蘇偉馨、曾雅盈
    、王雅卿等6人訂定桃園縣民營學校經營契約，辦理「桃園
    縣民營諾瓦國民小學（下稱諾瓦小學）」之籌設與經營。興
    建期間再審原告擬具水土保持計畫向再審被告申准於系爭土
    地內開挖整地興建學校，開挖面積為23,529平方公尺。案經
    再審被告於民國95年2月14日核定其水土保持計畫，並核發
    施工許可證後，乃依據山坡地開發利用回饋金繳交辦法（下
    稱回饋金繳交辦法）第5條、第6條及再審被告91年6月20日
    府農林字第0910132551號公告之「桃園縣山坡地開發利用繳
    交回饋金之乘積比率」，於96年4月4日府農林字第09601095
    12號函核定再審原告應繳交山坡地開發利用回饋金新臺幣（
    下同）3,952,872元。再審原告不服，循序提起行政訴訟，
    經臺北高等行政法院96年度訴字第3402號判決（下稱原判決
    ）將訴願決定及原處分均撤銷。再審被告不服，提起上訴，
    經本院以99年度判字第606號判決（下稱原確定判決）將原
    判決廢棄及駁回再審原告在第一審之訴。再審原告仍不服，
    以原確定判決有行政訴訟法第273條第1項第1款適用法規顯
    有錯誤之再審事由，提起本件再審之訴。
二、再審原告起訴主張：(一)按系爭土地之所有權人為再審被告，
    且於系爭土地興建校舍及設置各項附屬設備係再審被告之開
    發利用行為，再審原告僅係受託辦理該等事務，故本件實有
    回饋金繳交辦法第8條第3款之情形而免繳交回饋金。原確定
    判決徒以水土保持計畫係由再審原告提出，未探究系爭土地
    之開發利用人實為再審被告而非再審原告，遽論再審原告為
    水土保持法第4條及回饋金繳交辦法第4條所稱之義務人，適
    用法規顯有錯誤。再者，再審被告於核發施工許可證後1年
    多才命再審原告繳交回饋金，亦不符行為時回饋金繳交辦法
    第6條規定，並有悖常情及違反信賴原則。(二)次按「桃園縣
    公立學校委託民間經營自治條例（下稱委託經營自治條例）
    」之法源，教育基本法第7條第2項，所規範之對象為「公立
    學校」可知，諾瓦小學性質屬「公立學校」，僅係委託再審
    原告經營，並不因此而變為「私立學校」；再審被告96年4
    月9日會議結論、96年5月1日府教國字第0960140460號函及9
    6年5月3日府農林字第0960142825號函意旨，亦明白肯認諾
    瓦小學之性質為公立學校，而非私立學校；委託經營自治條
    例第5條及系爭契約第6條係規範受再審被告委託經營公立學
    校之經營者，應比照私立學校法之規定辦理財團法人登記，
    然並未否定「民營學校」係「公立學校」；倘再審原告須繳
    交回饋金，再審原告將可本於民法第546條第1項規定向再審
    被告請求償還，而形成再審被告使用系爭土地須繳交回饋金
    之不合理情形；綜上，諾瓦小學之屬性應回歸其設立之法源
    依據，而與實際經營者為何人無關，原確定判決以諾瓦小學
    現由再審原告受託經營，即遽論其非屬公立學校，而無回饋
    金繳交辦法第8條第3款規定適用云云，適用法規顯有錯誤。
    為此求為判決原確定判決廢棄、再審被告在前程序之上訴駁
    回。
三、再審被告則以：本件係由再審被告提供土地給再審原告建校
    ，再審原告取得土地、校舍、附屬設備之使用權及經營權，
    再審原告嗣依規定擬具水土保持計畫，向再審被告申請於系
    爭土地開挖整地興建學校並已取得再審被告核發之施工許可
    證。準此以觀，本件再審原告為民間參與學校之興建、利用
    及經營者，其並具名為山坡地之水土保持計畫書擬具人及水
    土保持義務人。原確定判決依已確定之事實適用回饋金繳交
    辦法第4條及水土保持法第4條規定，認定再審原告為系爭回
    饋金之繳交義務人，其依適用法規所表示之見解，並無與該
    案應適用之法規相違背，亦未有與司法院解釋及本院判例有
    所牴觸之情形。次依委託經營自治條例第4條第1項規定，本
    件再審原告在經營期間內對再審被告提供之土地享有依該計
    畫開發及經營管理、使用之權利，其係受託辦理委建學校，
    而非受託經營公立學校（委管學校），則再審原告既為民營
    學校而非公立學校，原確定判決認再審原告不得援引回饋金
    繳交辦法第8條第3款規定主張免繳回饋金，其適用法規並無
    違誤等語，資為抗辯，求為判決駁回再審原告之請求。
四、本院查：
  (一)按行政訴訟當事人對本院之判決提起再審之訴，必須具有行
    政訴訟法第273條所定之情形者，始得為之。次按「……所
    謂『適用法規顯有錯誤』，係指原判決所適用之法規與該案
    應適用之現行法規相違背，或與解釋判例有所牴觸者而言，
    至於法律上見解之歧異，再審原告對之縱有爭執，要難謂為
    適用法規錯誤，而據為再審之理由。」及「行政訴訟法第27
    3條第1項第1款所稱適用法規顯有錯誤者，係指確定判決所
    適用之法規顯然不合於法律規定，或與司法院現尚有效之解
    釋，或本院尚有效之判例顯然違反者而言。」本院62年判字
    第610號及97年判字第360號分別著有判例。
  (二)本件再審原告係與再審被告訂定桃園縣民營學校經營契約而
    辦理之學校，建校時擬具水土保持計畫向再審被告申請准在
    系爭土地開挖整地興建學校。原確定判決以依回饋金繳交辦
    法第4條規定：「山坡地開發利用回饋之繳交義務人，為擬
    具水土保持計畫或簡易水土保持申報書之水土保持義務人。
    」而水土保持法第4條規定：「公、私有土地之經營或使用
    ，依本法應實施水土保持處理與維護者，該土地之經營人、
    使用人或所有人，為本法所稱之水土保持義務人。」本件再
    審原告既係系爭土地之使用人，並由其擬具水土保持計畫申
    報書，向再審被告申請在系爭土地作水土保持計畫，而經再
    審被告核准，自屬系爭回饋金之繳交義務人。再查委託經營
    自治條例第4條第1款規定：「本自治條例所稱之民營學校如
    下：一委建學校：本府無償提供土地，由民間團體或私人投
    資興建校舍、附屬設備，其所有權應歸本府所有。民間團體
    或私人取得使用權及經營權。」及第5條第1項規定：「民營
    學校之受託經營者，應依私立學校法之規定，辦理財團法人
    登記，除董事會外，並應置監察人1至3人。同一法人經營民
    營學校以2所為限。」、第6條規定：「私立學校財團法人得
    經營本自治條例之民營學校。」暨上開經營契約第1條約定
    ：「委建學校由甲方（按即再審原告）提供……土地，委託
    乙方（按即再審被告）辦理本契約指定之設校與經營事項…
    …」，足徵再審原告並非中央、地方各級政府機關或公立學
    校，尚不得援引回饋金繳交辦法第8條第3款之規定，主張免
    繳交回饋金。因而認為原處分核定再審原告應繳交系爭回饋
    金，並無違誤，訴願決定遞予維持，亦無不合，原判決撤銷
    原處分及訴願決定，有適用法規不當之違背法令，而廢棄原
    判決並駁回再審原告在原審之訴。原確定判決所適用之法規
    與該案應適用之現行法規並無違背或與解釋判例有所牴觸，
    再審原告之主張無非係其法律上見解之歧異，難認為原確定
    判決適用法規錯誤。本件再審之訴顯無再審理由，應予駁回
    。
五、據上論結，本件再審之訴為無理由。依行政訴訟法第278條
    第2項、第98條第1項前段，判決如主文。
中　　華　　民　　國　　100　 年　　12　　月　　15　　日
                    最高行政法院第三庭
                        審判長法官　吳　明　鴻
                              法官　侯　東　昇
                              法官　江　幸　垠
                              法官　林　金　本
                              法官　陳　國　成

以  上  正  本  證  明  與  原  本  無  異
中　　華　　民　　國　　100　 年　　12　　月　　16　　日
　　　　　　　　　　　　　　　書記官　楊　子　鋒